臺灣高等法院高雄分院刑事判決　　　　100年度上易字第204號
上　訴　人
即　被　告　蔡銘多
上列上訴人因竊盜案件，不服臺灣屏東地方法院99年度易字第61
0 號中華民國100 年1 月5 日第一審判決（起訴案號：臺灣屏東
地方法院檢察署99年度偵字第5966號），提起上訴，本院判決如
下：
    主  文
原判決撤銷。
蔡銘多犯攜帶兇器竊盜罪，處有期徒刑捌月。扣案之指甲刀壹支
，沒收之。
    事  實
一、蔡銘多意圖為自己不法之所有，於民國99年6 月17日18時10
    分許，攜帶其所有之客觀上足供兇器使用之指甲刀1 支，前
    往屏東縣琉球鄉中福村觀光碼頭之非供旅客上下或聚集地之
    停車場，見鄭林瑞玉所有，由曾錦雀使用之車牌號碼OCY-32
    6 號重型機車置放該處無人看守，即持前開指甲刀插入電門
    鎖內發動車輛，而竊取該機車得手。嗣於同日21時25分許，
    蔡銘多騎乘上開竊得之機車，至屏東縣琉球鄉○○路4 號前
    時，為警會同曾錦雀當場查獲，並扣得前開指甲刀1 支。
二、案經屏東縣政府警察局東港分局報告臺灣屏東地方法院檢察
    署檢察官偵查起訴。
    理  由
壹、程序部分：
    按被告以外之人於審判外之陳述，雖不符刑事訴訟法第159
    條之1 至第159 條之4 之規定，而經當事人於審判程序同意
    作為證據，法院審酌該言詞或書面陳述作成時之情況，認為
    適當者，亦得為證據。當事人、代理人或辯護人於法院調查
    時知有第159 條第1 項不得為證據之情形，而未於言詞辯論
    終結前聲明異議者，視為有前項之同意，同法第159 條之5
    第1 、2 項定有明文。立法意旨在於傳聞證據未經當事人之
    反對詰問予以核實，原則上先予排除，惟若當事人已放棄反
    對詰問權，於審判程序中表明同意該等傳聞證據可作為證據
    ，基於尊重當事人對傳聞證據之處分權，及證據資料愈豐富
    ，愈有助於真實發見之理念，且強化言詞辯論主義，使訴訟
    程序得以順暢進行，上開傳聞證據亦均具有證據能力。查本
    案據以認定被告犯罪事實存否之被告以外之人之言詞或書面
    陳述，被告及檢察官於原審審理時，均對證據能力不爭執，
    而同意作為證據，且於本院言詞辯論終結前，均未聲明異議
    ，而本院審酌該言詞及書面陳述作成之情況，未見有何不適
    當之情形，故依前開規定，均得為證據。
貳、實體部分：
一、被告蔡銘多經本院合法傳喚而未到庭，其於偵訊及原審99年
    8 月26日準備程序時，矢口否認有上開犯罪事實，辯稱：我
    是騎錯機車，我朋友借我機車，並把鑰匙交給我，他的機車
    停在觀光碼頭，我就去騎，但我騎錯車云云（見原審卷第23
    頁背面），但其於同日準備程序又供承：我承認是我偷的等
    語（見原審卷第23頁背面），再於原審99年9 月23日準備程
    序時辯稱：我承認我身上有指甲刀，但我不是用指甲刀偷機
    車，我是用我自己的鑰匙開啟機車云云（見原審卷第32頁背
    面），於原審99年11月29日審判程序時，亦為相同之辯解。
    而其上訴理由亦同此辯解（見100 年2 月10日上訴狀，本院
    卷第8-12頁）。經查：
  (一)被告於警詢時坦承上開犯行，並供稱：我是用自備的指甲刀
    撬開機車大鎖竊取，又用指甲刀插入機車大鎖就可以轉動發
    動引擎等語（見99年6 月17日警詢筆錄，警卷第3-5 頁），
    並經原審勘驗該警詢錄音，而認為警詢筆錄記載與錄音相符
    ，亦有原審99年12月22日勘驗筆錄在卷可稽（見原審卷第56
    頁背面至62頁），而該次勘驗後，被告又於原審同日審理時
    ，坦承上開犯行，供承：我是用指甲刀偷的等語（見原審卷
    第62頁）。
  (二)而被害人曾錦雀於警詢時指稱：於前揭時、地，我所使用中
    之前開重型機車遭竊後，我與警方沿途尋找，後來我看到被
    告騎駛前開機車，並至屏東縣琉球鄉○○路4 號前查獲等語
    （見警卷第13頁），曾錦雀於本院審理時又證稱：我使用的
    機車失竊時，我的鑰匙並未插在車上，我與警察一起去尋找
    機車時，在路邊看到被告坐在機車上拿指甲刀發動機車等語
    （見本院100 年5 月3 日審判筆錄，本院卷第42頁背面至第
    43頁。
  (三)又證人黃讚金於警詢時稱：被告係因警方及被害人尋找失竊
    機車，故被告始將機車駛至我住處門前，後來被告隨即遭查
    獲等語（見警卷第15頁）；又證人即本案查獲警員林茂森於
    原審審理時具證稱：當天曾錦雀報案後，我即與曾錦雀騎駛
    機車分頭尋找失竊機車，後來曾錦雀於當日晚間9 時多，發
    現被告騎駛失竊機車在屏東縣琉球鄉○○路上，即打手機通
    知我，我即駕駛巡邏車與曾錦雀跟在被告之後，被告騎到中
    山路4 號後就將機車往旁邊停靠，我即看到被告以指甲刀將
    機車熄火，我與曾錦雀就上前，被告當時將指甲刀拿在手上
    ，後來被告當場承認用指甲刀竊取機車等語（見原審99年12
    月22日審判筆錄，原審卷第55頁），則上開證人所證均相符
    合，也與被告上開自白相符，故上開證人等所證，應可採信
    。
  (四)此外，並有扣押筆錄、扣押物品目錄表、贓物認領保管單、
    車籍查詢基本資料詳細畫面列印表各1 份及照片3 張（見警
    卷第17至20頁、第27、28頁）及被告所有供犯案所用之指甲
    刀乙支扣案可證。而該扣案指甲刀長度為7.8 公分，打開全
    長則為18公分，其尖銳刀刃長5 公分，亦經本院勘驗而製成
    勘驗筆錄在卷可稽（見本院100 年5 月3 日勘驗筆錄，本院
    卷第43頁背面）。
二、綜上所述，足認被告上開自白確與事實相符，堪信為真實，
    其否認犯行之辯解，則不能採信。其犯行事證明確，堪予認
    定，應依法論科。
三、被告為本案竊盜行為後，刑法第321 條第1 項於100 年1 月
    26日修正公布，並於同年月28日施行。按行為後法律有變更
    者，適用行為時之法律，但行為後之法律有利於行為人者，
    適用最有利於行為人之法律，刑法第2 條第1 項定有明文。
    查修正前刑法第321 條第1 項規定：「犯竊盜罪而有左列情
    形之一者，處6 月以上、5 年以下有期徒刑：一、於夜間侵
    入住宅或有人居住之建築物、船艦或隱匿其內而犯之者。二
    、毀越門扇、牆垣或其他安全設備而犯之者。三、攜帶兇器
    而犯之者。四、結夥3 人以上而犯之者。五、乘火災、水災
    或其他災害之際而犯之者。六、在車站或埠頭而犯之者」；
    修正後刑法第321 條第1 項規定：「犯竊盜罪而有下列情形
    之一者，處6 月以上、5 年以下有期徒刑，得併科新臺幣10
    0,000 元以下罰金：一、侵入住宅或有人居住之建築物、船
    艦或隱匿其內而犯之者。二、毀越門扇、牆垣或其他安全設
    備而犯之者。三、攜帶兇器而犯之者。四、結夥3 人以上而
    犯之者。五、乘火災、水災或其他災害之際而犯之者。六、
    在車站、埠頭、航空站或其他供水、陸、空公眾運輸之舟、
    車、航空機內而犯之者」。經比較新舊法之規定，新法增加
    「得併科罰金」之規定外，並刪除原第1 款「於夜間」之要
    件，且就第6 款增加「航空站、其他供水、陸、空公眾運輸
    之舟、車、航空機內」之要件，核均屬加重刑罰或擴大加重
    竊盜適用範圍之修正，是修正後刑法第321 條第1 項之規定
    並未有利於被告，依上開說明，本案被告應適用修正前刑法
    第321 條第1 項規定論科，合先敘明。
四、按刑法第321 條第1 項第3 款之攜帶兇器竊盜罪，係以行為
    人攜帶兇器竊盜為其加重條件，此所謂兇器，其種類並無限
    制，凡客觀上足對人之生命、身體、安全構成威脅，具有危
    險性之兇器均屬之，且祇須行竊時攜帶此種具有危險性之兇
    器為已足，並不以攜帶之初有行兇之意圖為必要（最高法院
    79年度台上字第5253號判例意旨參照），查被告行竊時所用
    之指甲刀1 支係屬質地堅硬之金屬器具，其長度又如上開所
    述，則其客觀上足以對人之生命、身體、安全構成威脅，具
    有危險性，自屬兇器。是核被告所為，係犯刑法第321 條第
    1 項第3 款之攜帶兇器竊盜罪。
五、原審因認被告上開犯罪事證明確，而予依法論科，固非無見
    ；惟查，刑法第321 條第1 項規定，於被告行為後，業經修
    正，而應為新舊法比較，並適用修正前之規定，業如上述，
    原審判決未及比較適用，自有未恰。被告否認行竊時攜帶兇
    器而提起上訴，指摘原審判決不當，雖無理由，惟原審判決
    既有上開未恰之處，仍應由本院予以撤銷改判。爰審酌被告
    正值盛年，不思循正當途徑獲取財物，因貪圖小利而攜帶兇
    器行竊，足見品行不佳，犯行並對他人財產法益造成危害，
    又犯後迄未賠償被害人損失，而無事證可證明其犯後已有悔
    意，又考量其犯罪之動機、目的、智識程度及生活狀況等一
    切情狀，量處如主文第2 項所示之刑，以示懲儆。又扣案之
    指甲刀1 支，係被告所有供本案犯罪所用之物，業據被告供
    明在卷（見原審卷第62頁背面），應依刑法第38條第1 項第
    2 款規定，宣告沒收之。
六、被告經合法傳喚，無正當理由不到庭，爰不待其陳述，逕行
    判決。
據上論結，應依刑事訴訟法第第369 條第1 項前段、第364 條、
第371 條、第299 條第1 項前段，刑法第2 條第1 項、第321 條
第1 項第3 款、第38條第1 項第2 款，判決如主文。
本案經檢察官陳建年到庭執行職務。
中    華    民    國   100    年    6     月     7    日
                刑事第二庭  審判長法  官  林正雄
                                  法  官  黃壽燕
                                  法  官  邱明弘
以上正本證明與原本無異。
不得上訴。
中    華    民    國   100    年    6     月     7    日
                                  書記官  林明威
附錄本案論罪科刑法條全文：
修正前刑法第321 條第1 項第3 款：
犯竊盜罪而有左列情形之一者，處6 月以上、5 年以下有期徒刑
：
三、攜帶兇器而犯之者。